臺灣橋頭地方法院民事判決
                                    108年度重訴字第139號
原　　　告　陳春亮
訴訟代理人　黃國益律師 
複代理人　　楊英杰律師
            莊景智律師
訴訟代理人　張清富律師
被　　　告　農生企業股份有限公司

法定代理人　楊世昌
訴訟代理人　蔡建賢律師
            洪郁婷律師
            周元培律師
            周村來律師
上列當事人間請求給付價金事件，本院於民國110年6月23日言詞
辯論終結，判決如下：
    主  文
一、被告應給付原告新臺幣500 萬元，及自民國108 年6 月27起
        至清償日止，按年息5%計算之利息。
二、原告其餘之訴駁回。    
三、訴訟費用由被告負擔二十分之一，餘由原告負擔。
四、本判決第一項於原告以新臺幣167 萬元為被告供擔保後，得
        假執行；但被告如以新臺幣500 萬元為原告預供擔保，
    得免    為假執行。
五、原告其餘假執行之聲請駁回。
    事實及理由
一、原告主張：
  ㈠原告前為崧歡行股份有限公司（下稱崧歡行公司，已於民國9
    1年5 月間解散並廢止登記）之董事長。因崧歡行公司積欠
    多數債權人債務，其名下財產即坐落改制前高雄縣○○鄉○○段
    0000、0000、0000、0000、0000-0、0000-00 0000、0000地
    號土地，及其上同段00、00、00、000 00、00、00、00建號
    建物（即改制前門牌號碼高雄縣○○鄉○○路00號建物，下合稱
    系爭房地），暨系爭房地內水產廠房、機器、設備、倉庫、
    原物料儲存桶、成品儲存桶等動產（下與系爭房地合稱系爭
    資產）遭債權人聲請強制執行。
  ㈡嗣因債權人之一即被告願以新臺幣（下同）1 億8,500 萬元
    購買系爭資產。兩造於92年10月28日書立不動產債權與抵押
    權權利及機械權利移轉契約書（下稱系爭契約），由被告陸
    續交付原告款項，委任原告排除承租人占有及處理員工權益
    ，並為被告居中協調向訴外人年豐資產管理股份有限公司（
    下稱年豐公司）、中國國際商業銀行股份有限公司（下稱中
    國銀行）收購對崧歡行公司之債權，俾被告拍賣取得系爭資
    產等方式，排除系爭資產所設定之負擔，並使被告取得系爭
    資產占有狀態及所有權（下稱系爭委任事務）。依系爭契約
    第4 條第2 項所約定如被告取得系爭資產所支付價金超過1
    億8,500 萬元時，原告應給付被告價金差額，如取得系爭資
    產所需價金低於1 億8,500 萬元時，差額則作為原告之委任
    報酬。
  ㈢原告後完成系爭委任事務，被告於臺灣高雄地方法院（下稱
    高雄地院）94年度執字第56696 號拍賣抵押物等執行事件（
    下稱系爭執行事件），以價金1 億7,668 萬元（含債權抵繳
    1 億5,111 萬6,621 元、以保證金抵繳2,556 萬3,379 元）
    拍賣取得系爭資產。惟被告僅交付原告如附表一編號1 至7
    所示之8,000 萬元供原告進行委任事務；另被告前固交付如
    附表一編號8 至10所示支票票款1 億0,500 萬元，雖曾由原
    告兌領其中1 億元，惟隨即以如附表四、五所示方式返還被
    告，其中5,700 萬元係抵充被告向訴外人呂○○購買高雄市○○
    區○○段0000地號土地（下稱3009地號土地）之價金，即被告
    支付原告取得系爭資產之總價金未超過1 億8,500 萬元，依
    系爭契約第4 條第2 項規定，被告應給付原告委任報酬1 億
    0,500 萬元，惟被告迄未給付，爰依系爭契約第4 條第2 項
    規定，提起本件訴訟等語。並聲明：㈠被告應給付原告1 億0
    ,500 萬元，及自起訴狀繕本送達翌日即108 年6 月27日起
    至清償日止，按年息5%計算之利息。㈡願供擔保，請准宣告
    假執行。
二、被告則以：原告並未提出系爭契約原本，否認系爭契約之形
    式真正。縱認系爭契約為真正，亦係訴外人楊○○無權代理或
    代表被告所簽立，且內容違反民法第71、72條規定，或屬通
    謀虛偽意思表示而無效。被告並未委託原告系爭委任事務，
    如附表一編號8 至10所示票款由原告兌領1 億元後，亦無返
    還被告。另被告及楊○○於系爭執行事件以債權抵繳取得執行
    標的所有權後，被告尚有對原告之優先債權970 萬3,104 元
    、一般債權1,442 萬7,807 元未受償。又被告以自己與楊○○
    名義自中國銀行受讓對原告之債權本金1 億元，其中自88年
    11月1 日起至93年7 月20日止，按年息0.10125%計算之利息
    7,719 萬9,658 元，及按年息0.010125 %計算之違約金1,49
    3 萬5,068 元，並不在系爭執行事件，被告聲明受分配金額
    內，合計1 億1,626 萬5,637 元，雖罹於時效，仍於1 億0,
    500 萬元範圍內主張抵銷等語，資為抗辯。並聲明：㈠原告
    之訴及假執行之聲請均駁回。㈡願供擔保，請准宣告免為假
    執行。
三、兩造不爭執之事項：
  ㈠原告前為崧歡行公司之董事長，崧歡行公司業由經濟部命令
    解散，並於91年5 月13日為廢止登記。
  ㈡崧歡行公司及原告、訴外人杜○○前因積欠債務，遭包含被告
    、楊○○在內之債權人聲請強制執行，經高雄地院以系爭執行
    事件受理，並拍賣崧歡行公司所有之不動產及動產，由系爭
    房地第一順位抵押權人即被告以價金1 億7,668 萬元（含債
    權抵繳1 億5,111 萬6,621 元、以保證金抵繳2,556 萬3,37
    9 元），於96年7 月5 日拍定包含系爭房地在內之不動產，
    及置於系爭房地內之動產29件（明細詳如本院卷一第107 頁
    所示）即系爭資產。
  ㈢被告曾以如附表一編號1 至7 所示方式，支付如附表一「受
    領金額」欄所示之金額。另原告曾收受被告交付如附表一編
    號8 至10所示之支票，支票兌領情形如附表二、附表三所載
    。
  ㈣被告之負責人為楊世昌，楊○○於75年至107 年間為被告公司
    登記之經理人。
  ㈤原告於如附表四所示時間，使用附表四所示帳戶，匯款至如
    附表四所示之金額至訴外人辛○○、楊○○、黃○○、羅○
    ○、王○○之帳戶。
  ㈥原告於如附表五所示時間，使用如附表五所示帳戶，匯款至
    如附表五所示之金額至訴外人王○○、辛○○、黃○○帳戶。
  ㈦3009地號土地依土地登記資料，77年間為原告買受取得；96
    年11月30日以拍賣為原因移轉登記為訴外人簡○○、林○○、楊
    ○○所有（權利範圍依序各1/8 、3/8 、4/8 ）；96年12月27
    日以買賣為原因移轉登記為訴外人呂○○所有（權利範圍全部
    ）；98年5 月11日以買賣為原因移轉登記為訴外人辛○○之配
    偶辛○○○所有；99年12月16日以賣賣為原因，移轉登記予訴
    外人楊○○之女楊○○，及楊世昌之子楊○○所有。3009地號土地
    現為被告之停車場。
  ㈧呂○○、楊○○、辛○○於98年5 月5 日書立不動產買賣契約書（
    本院卷二第31頁），約定由呂○○將3009地號土地（含地上物
    ）以價金1 億2,000 萬元出賣予楊○○、辛○○。
  ㈨附表二至附表四所載廖○○、洪○○名下帳戶，於97年間至98年
    間為原告所使用。
  ㈩被告與中國銀行於93年7 月20日書立債權讓售合約書，約定
    由被告以價金3,300 萬元，向中國銀行購買對崧歡行公司（
    主債務人）、原告（連帶保證人）之借款債權本金2 億元中
    之1 億元，並於94年1 月12日由簡○○代理，辦理就改制前高
    雄縣○○鄉○○段0000○0000○0000○0000號土地，及其上同段00
    、00、00、00、00、00建號建物之第一順位抵押權讓與登記
    。崧歡行公司及原告尚未清償該1 億元債務。（本院卷一第
    65至70頁、第167 頁）
  如認原告之訴有理由，利息自108 年6 月27日起算。（審訴
    卷第45頁）
  被告及楊○○於系爭執行事件進行查封程序後，於95年8 月14
    日具狀陳報執行標的之動產、不動產（含廠房及土地），均
    由被告、楊○○占有使用中；於95年12月26日具狀陳報執行標
    的之廠房內，有洪○○向法務部行政執行署購買之機器設備乙
    批，洪○○業將該等機器設備以96萬4,000 元出售予楊○○；於
    96年5 月14日具狀表明執行標的之土地皆供作飼料工廠使用
    中，擬由楊○○承受債務人杜○○所有坐落改制前高雄縣○○鄉○○
    段0000地號土地，被告以抵押權債權承受其餘執行標的土地
    。
  被告於93年1 月9 日向年豐公司購買對崧歡行公司之債權本
    金5,000 萬元，並於94年1 月12、14日由簡○○代理，辦理就
    改制前高雄縣○○鄉○○段0000、0000-0、0000-0、0000、0000
    地號土地，及其上同段00、00建號建物之抵押權讓與登記。
    嗣被告將前開債權及抵押權權利範圍1/4 讓與楊○○。（本院
    卷一第83至95頁）
  系爭執行事件進行中，訴外人華胤實業有限公司（當時法定
    代理人為呂○○）於98年3 月6 日具狀表明其於96年9 月11日
    自債權人兆豐資產管理股份有限公司受讓對崧歡行、原告、
    杜○○之本金2 億3,871 萬1,361 元本息債權（原始債務人為
    交通銀行），請求領取分配款。
  系爭執行事件被告、楊○○對崧歡行公司聲請強制執行之執行
    名義，包含第㈩、所載抵押權之拍賣抵押物裁定。
  系爭執行事件被告、楊○○以債權抵繳取得執行標的後，被告
    尚有一般債權1,442 萬7,807 元未受償。
  被告、楊○○於系爭執行事件前項未受償之金額，並未聲請核
    發債權憑證。
四、本件之爭點：
  ㈠系爭契約是否為形式真正？是否為楊○○有權代理或代表被告
    簽立？
  ㈡系爭契約內容是否違反民法第71條、第72條而無效？是否為
    通謀虛偽意思表示？
  ㈢原告是否已完成系爭契約約定之系爭委任事務？
  ㈣被告是否應給付原告委任報酬1 億0,500 萬元？
  ㈤被告是否已給付原告如附表一編號8 至10所示之票款1 億0,5
    00 萬元作為委任報酬？有無旋即由原告返還被告？
  ㈥被告之抵銷抗辯，有無理由？
五、本院之判斷：
  ㈠系爭契約是否為形式真正？是否為楊○○有權代理或代表被告
    簽立？
    1.按私文書，除他造於其真正無爭執者外，應由舉證人證明
      其真正，民事訴訟法第357 條定有明文。是私文書應提出
      其原本，除民事訴訟法第352 條第2 項但書所定情形外，
      影本固不得作為文書證據，惟仍可將之視為該當事人關於
      事實陳述之訴訟資料，依同法第222 條第1 項規定，斟酌
      全辯論意旨及調查證據之結果，依自由心證判斷該事實之
      真偽。雖原告僅提出系爭契約之影本為證，並陳稱原本已
      遺失等語（含系爭契約之契約條款及附件表格，如審重訴
      卷第13頁至第17頁、第163 頁），被告則辯稱原告未能提
      出系爭契約原本，否認影本形式真正云云，然揆諸前揭說
      明，原告所提上開證物影本仍可視為訴訟資料，由本院斟
      酌全辯論意旨及調查證據之結果，依自由心證判斷其主張
      事實之真偽。經查：
      ⑴證人簡○○於本院具結證稱：我從事代書工作，兩造都是
        我的客戶。系爭契約是當初被告要買原告的廠房，但該
        廠房已經遭查封，所以被告必需以購買債權方式，藉由
        拍賣或與其他債權人協商方式來取得廠房所有權，原告
        則負責張羅讓被告取得未被設定抵押權等負擔之廠房。
        被告大多是由楊○○出面處理，我在原告、楊○○口述後，
        於92年10月28日在代書事務所繕打草擬如審重訴卷第13
        頁至第17頁所示之系爭契約，及審重訴卷第163頁所示
        空白表格附在契約後面。我打電話聯絡原告與楊○○，口
        述契約大致的內容，再攜帶系爭契約至系爭房地附近的
        辦公室，交給原告、楊○○。我帶著原告、楊○○看過一次
        契約內容，跟雙方說看一下，如果沒問題就蓋章，我先
        離開，過程中原告、楊○○沒有跟我反應要修改或反對此
        內容。之後原告獲被告法定代理人楊○○同意，為被告向
        中國銀行、年豐公司購買債權，並辦理抵押權讓與登記
        ，我有與楊世昌接觸過兩次，是收購債權後辦理抵押權
        移轉登記，需要被告蓋章，我去系爭房地時，楊世昌有
        在文件上蓋章，我認為楊世昌沒有反對系爭契約等語詳
        明（見本院卷二第687頁至第688頁、第690頁、第692頁
        至第695頁），復經本院當庭提示系爭契約影本予證人
        簡○○辨識，確認契約內容與證人簡○○印象中相符無訛（
        見本院卷二第691頁），足認原告所提系爭契約影本，
        與原本相符。原告主張兩造於92年10月28日書立系爭契
        約乙情，堪信屬實。
      ⑵雖被告辯稱證人簡○○為系爭執行事件之鑑價單位，證詞
        偏頗原告，不可採信云云。惟勾稽證人簡○○前揭證述，
        與兩造不爭執事項㈩、、所載，被告向中國銀行、年
        豐公司購買債權，並由證人簡○○代理被告辦理抵押權讓
        與登記，進而聲請強制執行之情節相符，堪認證人簡○○
        所證述內容，應屬實在。被告前揭所辯，不足憑採。
    2.雖被告辯稱楊○○無權代理或代表被告書立系爭契約云云。
      惟查：
      ⑴按民法第553 條第1 項、第554 條第1 項分別規定，稱
        經理者，謂由商號之授權，為其管理事務及簽名之人。
        經理人對第三人之關係，就商號或其分號，或其事務之
        一部，視為其有管理上之一切必要行為，此關於經理人
        之職權。另公司得依章程規定設置經理人，亦為公司法
        第29條第1 項所明定，故公司所設置之經理人，法律上
        既未另設限制，自不能因其為法人而有所差異。次按公
        司之經理人在執行職務範圍內，亦為公司負責人，經理
        人在公司章程或契約規定授權範圍內，有為公司管理事
        務及簽名之權；公司不得以其所加於經理人職權之限制
        ，對抗善意第三人，公司法第8 條第2 項、第31條第2
        項、第36條亦有明文。
      ⑵依兩造不爭執事項㈣所載，楊○○於75年至107 年間為被告
        登記之經理人，就執行職務範圍內，為公司負責人，有
        代表被告簽名之權。參諸證人許允誠於本院結證：我從
        事大宗物資買賣，做生意認識兩造，被告是楊○○的家族
        事業。當時原告有要工廠出賣，聽說有4 、5 億的價值
        ，被告有意願要買，我幫忙介紹，將原告、楊世昌及楊
        ○○3 個人約至我家中商談買賣事宜，印象中有聽到楊世
        昌說要交給他兒子楊○○處理等語明確（見本院卷二第68
        4 頁至第685 頁），復佐以證人簡○○陳稱：被告要買原
        告的廠房，原告打算直接移交給被告，讓被告使用其中
        的設備接手生產，被告本來是小廠，取得原告的大廠房
        後可以馬上增加生產率、市佔率等語（見本院卷二第68
        8 頁），與兩造不爭執事項㈡、所載，被告於系爭執行
        事件執行標的拍定前，即已先行占有使用系爭房地，並
        計畫藉拍賣取得系爭房地所有權等情相符，再參以證人
        簡○○前揭所述楊世昌於收購債權後之抵押權設定文件蓋
        章等語，可認楊○○係經被告法定代理人楊世昌同意授權
        ，為被告書立系爭契約，所為係屬被告取得營業用廠房
        之管理上必要行為，揆諸前開說明，楊○○為被告之負責
        人，有權代表被告簽名。被告所辯楊○○無權代理或代表
        被告簽立系爭契約云云，並非可取。
      ⑶被告另辯稱其於92年間資本額僅3,100 萬元，系爭契約
        所約定之價金1 億8,500 萬元，屬公司法第185 條第1
        項第2 款所定主要財產受讓之重大行為，應經股東會特
        別決議，楊○○無權逕行書立系爭契約云云。茲查，經理
        人依民法第554 條第1 項規定，其對於第三人之關係，
        就該事務視為其有為管理上之一切必要行為之權，縱令
        違反公司法第185 條股東會特別決議之規定，亦不得以
        之對抗善意第三人即原告。被告既未舉證證明原告明知
        系爭契約未經股東會特別決議，或其對於楊○○經理權之
        授予有何限制，即不得以之對抗原告，前揭所辯，亦不
        足取。
    3.從而，原告雖未能提出系爭契約之原本，惟相互勾稽上開
      證據，足認原告所提系爭契約影本為形式真正，且係被告
      之經理人楊○○有權代表被告所簽立，原告主張兩造間存有
      系爭契約，應屬可取。
  ㈡系爭契約內容是否違反民法第71條、第72條而無效？是否為
    通謀虛偽意思表示？
    1.按法律行為違反強制或禁止之規定，有背於公共秩序或善
      良風俗者均無效，民法第71條、第72條分別定有明文。雖
      被告辯稱原告與楊○○偽造系爭契約，對被告成立刑法詐欺
      、洗錢等犯罪，違反強制規定及公序良俗，應屬無效云云
      。惟依證人簡○○上揭所述，系爭契約並非偽造，且其緣由
      ，係被告欲以價金1 億8,500 萬元向原告購買包含系爭房
      地在內之系爭資產，作為廠房營業使用，礙於系爭資產已
      遭原告之債權人查封，無從辦理所有權移轉登記，而約定
      由被告委任原告，以居間為被告收購債權、拍賣取得系爭
      資產、排除承租人等方式，迂迴取得系爭資產之所有權及
      占有狀態，性質上應為委任契約，並約定原告取得委任報
      酬之條件，足使兩造互蒙其利，屬契約自由之合理範圍，
      難認有背於公共秩序或善良風俗，亦未違反其他法律強制
      規定。
    2.又按所謂通謀虛偽意思表示，乃指表意人與相對人互相故
      意為非真意之表示，即相對人不僅須知表意人非真意，並
      須就表意人非真意之表示相與為非真意之合意，始為相當
      。又通謀虛偽意思表示之行為係積極行為，非消極行為，
      故主張表意人與相對人間之法律行為係基於通謀虛偽意思
      表示者，依舉證責任分配原則，應由主張者就該積極事實
      負舉證責任，而非由他方就其法律行為非出於通謀虛偽意
      思表示乙事負舉證之責（最高法院109 年台上字第1773號
      判決意旨參照）。被告雖抗辯原告與楊○○並無書立系爭契
      約之真意，系爭契約為通謀虛偽意思表示云云，然並未提
      出任何證據以實其說，此一主張，亦難認可採。
    3.從而，系爭契約內容並未違反強制規定及公序良俗，被告
      復未證明系爭契約為通謀虛偽意思表示，被告所辯系爭契
      約無效云云，洵非可取。
  ㈢原告是否已完成系爭契約約定之系爭委任事務？
    1.依系爭契約第4 條第1 項所約定：本契約簽訂同時由乙方
      （即被告，下稱被告）付予甲方（即原告，下稱原告）新
      臺幣1,500 萬元整作為定金。上述標的（即系爭資產）現
      為出租予第三人占用中且經高雄地院查封在案，故原告應
      負責清理租約並與債權人銀行或資產管理公司協商以承受
      債權（含抵押權）方式，或由被告逕行向執行法院辦理標
      購或向第三人購置之，其相關取得權利之支出，蓋由被告
      配合借貸或代墊款項予原告支應（被告不另計息）（見審
      重訴卷第14頁至第15頁），與原告陳稱：系爭契約約定之
      系爭委任事務內容，係其受託排除承租人占有及處理員工
      權益，並為被告居中協調向年豐公司、中國銀行收購對崧
      歡行公司之債權，俾被告拍賣取得系爭資產等方式，排除
      系爭資產所設定之負擔，並使被告取得系爭資產占有狀態
      及所有權等語相符，堪信原告主張系爭委任事務之內容，
      應屬實在。
    2.次依兩造不爭執事項㈡所載，被告已於96年7 月5 日拍賣
      取得系爭資產，且依證人簡○○於本院陳證：原告透過別人
      ，接洽中國銀行、年豐公司出賣債權予被告，被告僅負責
      付款及提供文件辦理抵押權讓與登記，我聽原告說他有付
      給系爭房地之承租人補償金，原告已完成系爭契約約定之
      委任事務等語（見本院卷二第689 頁至第690 頁），及參
      諸兩造不爭執事項所載，被告及楊○○於系爭執行事件進
      行查封程序後，即於95年8 月14日具狀陳報執行標的之動
      產、不動產（含廠房及土地），均由被告及楊○○占有使用
      中，被告亦於本院自承：系爭房地現仍為被告生產家禽飼
      料使用等語可明（見本院卷一第103 頁），足認原告確以
      居間為被告收購債權、拍賣取得系爭資產、排除承租人占
      有等方式，協助被告取得系爭資產之所有權及占有狀態，
      已完成系爭契約所定委任事務。
  ㈣被告是否應給付原告委任報酬1 億0,500 萬元？
    1.依系爭契約第4 條第2 項所約定：若取得所有標的物之支
      付價金超過新臺幣1 億8,500 萬元整，原告應於被告移轉
      或拋棄原告之全部差額債權時，開立二年內到期之支票予
      被告以為找補差額；若總支付此標的之價金未超過1 億8,
      500 萬元整，被告應將其差額價金交付原告收執，定有明
      文。依該文義可認兩造約定如被告取得系爭資產所支出之
      總金額低於1 億8,500 萬元，被告應給付原告取得系爭資
      產所支付之金額，與1 億8,500 萬元之差額，作為委任報
      酬，核與證人簡○○證稱：雙方簽立系契約時有設想兩種情
      形，第一種是被告取得權利所支出的費用超過1 億8,500 
      萬元，則超出部分被告已經墊付該金額，但該差額要由原
      告負擔，支付方式是由原告開立支票交予被告。第二種是
      被告取得權利所支出之費用小於1 億8,500 萬元，雖然金
      額較少，被告仍應給付原告差額，也就是被告無論如何都
      願意支付1 億8,500 萬元來取得系爭房地，例如取得標的
      物總價金如為1 億8,000 萬元，比1 億8,500 萬元少500 
      萬元，則被告應給付原告500 萬元等語相符（見本院卷二
      第688 頁至第689 頁），足認原告主張系爭契約第4 條第
      2 項後段約定之真意，係指被告取得系爭資產所支出之金
      額如低於1 億8,500 萬元，被告應給付原告取得系爭資產
      所支付之金額，與1 億8,500 萬元之差額，作為委任報酬
      一情為真。
    2.被告已自承其取得系爭資產之成本為4,800 萬元（包含以
      價金3,300 萬元向中國商銀購買1 億元債權及抵押權，及
      向年豐公司以價金1,500 萬元購買5,000 萬元債權及抵押
      權），並非1 億8,500 萬元等語（見本院卷三第333 頁）
      ，足認被告取得系爭資產所支付價金，確低於1 億8,50 0
      萬元。雖原告主張被告交付原告進行委任事務取得系爭資
      產之費用，即為如附表一編號1 至7 所示之金額共8, 000
      萬元等語，顯較被告前揭所述其僅支出4,800 萬元為高，
      原告承認上開不利於己之事實，應屬可信，足認被告取得
      系爭資產所支付之實際價金為8,000 萬元。是依系爭契約
      第4 條第2 項後段約定，被告應給付原告8,000 萬元與1
      億8,500 萬元之差額，即1 億0,500 萬元，作為委任報酬
      。
    3.從而，被告為取得系爭資產所支付之價金為8,000 萬元，
      低於1 億8,500 萬元，依系爭契約第4 條第2 項後段規定
      ，被告應給付原告委任報酬1 億0,500 萬元（惟被告已給
      付其中1 億元，詳如後述）。
  ㈤被告是否已給付原告如附表一編號8 至10所示之票款1 億0,5
    00 萬元作為委任報酬？有無旋即由原告返還被告？
    1.依兩造不爭執事項㈢所載，被告已交付原告附表一編號8至
      10所示之支票，其中除附表二編號18所載面額500 萬元之
      支票（下稱系爭500 萬元支票）尚未兌領外，附表二其餘
      編號1 至17、附表三所示支票，合計1 億元（下合稱系爭
      1 億元支票）票款均已由原告兌領。參諸系爭1 億元支票
      票款兌領時間，均在被告於96年7 月5 日拍賣取得系爭資
      產，即原告完成委任事務之後（詳如附表二、三「兌現日
      期」欄所示），且附表一編號8 至10所示支票總額，與本
      院前揭認定被告應給付原告之委任報酬金額為1 億0,500 
      萬元相符，堪認原告所陳被告交付上開支票，係用以清償
      系爭契約之委任報酬一情，應屬實在。惟原告主張期雖兌
      領系爭1 億元支票票款，隨即以如附表四、五，及抵充被
      告向呂○○購買3009地號土地價金之方式返還被告，為被告
      所否認。茲再就被告是否已給付原告委任報酬1 億0,500 
      萬元，敘述如下：
      ⑴系爭500萬元支票部分：
        ①按票據債權債務與該票據原因關係，屬不同之債權債
          務關係；因清償債務而對於債權人負擔新債務者，除
          當事人另有意思表示外，若新債務不履行時，其舊債
          務仍不消滅，民法第320 條定有明文。
        ②被告簽發系爭500 萬元支票交付原告，既已認定為用
          以清償系爭契約之委任報酬，且無證據足認兩造間曾
          約定以系爭500 萬元支票權利代替被告原應給付原告
          之委任報酬，則被告簽發交付系爭500 萬元支票予原
          告，即屬為清償其原有之金錢債務，而負擔新票據債
          務，為新債清償。依上開規定，在系爭500 萬元支票
          經提示付款前，系爭支票之原因關係，即被告對原告
          所負給付該500 萬元委任報酬之債務，仍未消滅。
      ⑵系爭1 億元支票部分：按當事人主張有利於己之事實者
        ，就其事實有舉證之責任，民事訴訟法第277 條前段定
        有明文。原告主張其兌領系爭1 億元支票票款後，旋即
        已如附表四、五，及抵充被告向呂○○購買3009地號土地
        價金之方式返還被告乙節，為被告所否認，應由原告就
        前揭有利於己事實，負舉證責任。經查：
        ①原告雖主張其兌領系爭1 億元支票票款後，其中5,700
           萬元係抵充不爭執事項㈧所載，被告向呂○○購買3009
          地號土地之價金（含附表三編號11至18所示由呂○○兌
          領之票款1,500 萬元）云云。惟查：
          按代理人雖未以本人名義或明示以本人名義為法律
            行為，惟實際上有代理本人之意思，且為相對人所
            明知或可得而知者，自仍應對本人發生代理之效力
            ，此即所謂之隱名代理（最高法院103 年台上字第
            86號判決意旨參照）。
          證人呂○○於本院證稱：3009地號土地於77年間本為
            原告所有，原告有意由被告購買中華成長三資產管
            理有限公司對原告之7,000 萬元債權，分別向簡○○
            、林○○及楊○○借款1,000 萬元、2,000 萬元、4,00
            0 萬，總共7,000 萬元，但因原告有欠銀行錢，不
            能登記在原告名下，而登記在楊○○、簡○○、林○○名
            下，也有擔保原告會還款之意。後來原告找我一起
            合資購買3009地號土地，說先將積欠簡○○、林○○的
            3,000 萬元本息還清，我與原告出資比例約是1/2 
            ，清償後3009地號土地雖全部登記在我名下，但實
            際上是我與原告應有部分各1/ 2 。嗣楊○○說要跟
            辛○○一起購買3009地號土地，買賣價金1 億2,000 
            萬元應該要給我、原告各一半，印象中我有收到我
            應得的6,000 萬元。附表三編號11至18我的帳戶所
            兌領之票款1,500 萬元，應該就是出售3009地號土
            地的部分價金。我覺得實際上要購買3009地號土地
            的人應該是被告，楊○○代表被告，楊○○有提及買30
            09地號土地可以用來當被告飼料廠的停車場等語（
            見本院卷三第123 頁至第125 頁），固可認附表三
            編號11至18所示票款1,500 萬元，為楊○○向證人呂
            ○○購買3009地號土地所給付之部分價金。然楊○○並
            非以被告名義書立買賣契約，有兩造不爭執事項㈧
            所載不動產買賣契約書可資為憑，證人呂○○所述楊
            ○○代表被告一節，僅為其主觀臆測，縱楊○○購得30
            09地號土地後，提供予被告作為停車場使用，仍難
            據認楊清宗有代理被告書立買賣契約之意思。
          次依證人辛○○於本院證稱：我與楊○○一起購買3009
            地號土地，我有出資大約一半即6,000 萬元，此買
            賣都是楊○○在處理等語（見本院卷三第31 3頁至第
            314 頁），可知辛○○主觀認定購買3009地號土地者
            應為楊○○，而非被告，與隱名代理之要件不合，難
            認對被告發生代理之效力，亦無從認附表三編號11
            至18所示票款1,500 萬元，係由被告交付原告後，
            用以抵充被告對呂○○所負之買賣價金債務。
          至於原告另主張其所兌領系爭1 億元支票票款中之
            其餘4,200 萬元（計算式：原告主張抵充3009地號
            土地買賣總價金5,700 萬元- 附表三編號11至18所
            示由呂○○兌領之票款1,500 萬元=4,200萬元），亦
            係抵充被告對證人呂○○之買賣價金債務云云，然就
            此未提出任何證據證明該4,200 萬元票款曾由呂○○
            受領，其此一主張，亦非可取。
      ②原告另主張其將附表四、五所示款項合計4,300 萬元，
        匯回被告指定之帳戶，將所受領之委任報酬返還被告云
        云。然查：
        附表四編號3 及附表五編號3 、4 部分：證人黃○○即
          上開附表編號收款人於本院證稱：我從事養雞，是被
          告的客戶，我都跟楊○○接洽交易。附表四編號3 、附
          表五編號3 、4 帳戶為我所有，該3筆匯款都是楊○○
          說，要叫別人匯款500 萬元、300萬元，先放在我這
          邊，之後我有返還楊○○，楊○○沒有說這是被告的錢，
          還是楊○○的錢等語（見本院卷三第310 頁至第312 頁
          ），依該證述內容，僅可認上開款項，係楊○○指示原
          告匯入證人黃○○之帳戶，難認與被告之業務經營或系
          爭契約有關，即無從認前揭匯款之緣由，係原告將所
          受領之委任報酬返還被告。
        附表四編號2 、4 部分：
          原告雖將如附表四編號2 、4 所示款項匯入楊○○之帳
          戶，然並無證據足認該等匯款與被告之業務經營或系
          爭契約有關，亦難認係由被告指示原告返還其所受領
          之委任報酬。
        附表四編號1、編號5 至8 、附表五編號1、2 部分：
          上開附表編號所示匯款，固係由原告所使用之帳戶匯
          出，然均非匯入被告所有帳戶等情，難認與被告有何
          關聯，遑論為原告所稱係返還委任報酬，而證人辛福
          淵復於本院陳述：附表四編號1 及附表五編號2 所示
          匯款之原因，我忘記了等語（見本院卷三第315 頁）
          ，原告亦未舉證證明收款人辛○○、羅玉芳、王○○、東
          照公司、陞泉公司，係被告指定之人，亦難認原告主
          張該部分款項，均係由原告依被告指示，返還所受領
          之委任報酬一情為真。
    2.從而，依原告所舉前揭證據，均不足認原告於兌領系爭1
      億元支票票款後，確再以如附表四、五所示匯款，及逕抵
      充被告向證人呂○○購買3009地號土地之買賣價金之方式返
      還被告；另系爭500 萬元支票票款，迄未由原告兌領，難
      認被告已給付原告該部分之委任報酬。則應認被告已給付
      原告委任報酬1 億元，尚餘500 萬元未付，原告主張被告
      仍應給付委任報酬500 萬元，洵屬有據，逾此金額之委任
      報酬，則屬無據。
  ㈥被告之抵銷抗辯，有無理由？
    1.按當事人主張之事實，經他造於準備書狀內或言詞辯論時
      或在受命法官、受託法官前自認者，無庸舉證，民事訴訟
      法第279 條第1 項定有明文。在未經自認人合法撤銷其自
      認前，法院不得為與自認事實相反之認定。而自認之撤銷
      ，自認人除應向法院為撤銷其自認之表示外，尚須舉證證
      明其自認與事實不符，或經他造同意者，始得為之（最高
      法院107 年台上字第1837號判決意旨參照）。
    2.原告於本院110 年4 月21日準備程序期日，就被告主張其
      與楊○○於系爭執行事件以債權抵繳取得執行標的後，被告
      尚有對原告之優先債權970 萬3,104 元、一般債權1,442 
      萬7,807 元未受償，及被告以自己與楊○○名義自中國銀行
      受讓對原告之債權本金1 億元，其中自88年11月1 日起至
      93年7 月20日止，按年息0.10125%計算之利息7,719萬9,6
      58 元，及按年息0.010125 %計算之違約金1,493 萬5,068
       元，並不在系爭執行事件被告聲明受分配金額內，債權
      額合計1 億1,626 萬5,637 元（下稱系爭債權）之事實，
      原不爭執（見本院卷三第308 頁），嗣於本院110 年6 月
      23日言詞辯論期日，追復爭執被告對原告並無上開優先債
      權970 萬3,104 元，及自88年11月1 日起至93年7 月20日
      止之前揭利息債權云云（見本院卷三第429 頁至第430 頁
      ）。惟原告撤銷自認，並未舉證證明其自認與事實不符，
      或經被告同意，依上規定，不得撤銷此部分自認，應認被
      告對原告確有系爭債權。
    3.惟依證人簡○○證陳：被告書立系爭契約的目的，是要取得
      不動產所有權，所以收購不良債權、拍賣承受廠房後未獲
      清償的差額，被告同意拋棄，不再向債務人即原告、崧歡
      行公司請求清償等語（見本院卷二第692 頁），此情並與
      不爭執事項所載，被告於系爭執行事件終結後，並未就
      未受償之系爭債權金額聲請核發債權憑證乙情相符，足認
      被告拍賣取得系爭資產後，已對原告拋棄未受清償之債權
      差額，而不得再執系爭債權向原告請求，被告之抵銷抗辯
      ，即屬無據。
六、綜上所述，原告依系爭契約第4 條第2 項後段規定，請求被
    告給付500 萬元，及自108 年6 月27日起至清償日止，按年
    息5%計算之利息，為有理由，應予准許，逾此部分之請求，
    則無理由，應予駁回。
七、兩造均陳明願供擔保，各聲請准、免假執行之宣告，就原告
    勝訴部分，經核均無不合，爰分別酌定相當之擔保金額併准
    許之。至原告敗訴部分其假執行之聲請則失所附麗，應予駁
    回。
八、本件事證已臻明確，兩造其餘主張陳述及所提之證據，經審
    酌後於本件判決結果無影響，爰不逐一論述，附此敘明。
九、據上論結，原告之訴為一部有理由、一部無理由，判決如主
    文。
中　　華　　民　　國  110     年    7     月    9     日
              民事第三庭  審判長法    官  張維君
                                法    官  李俊霖
                                法    官  張立亭
以上正本係照原本作成。
如不服本判決，應於送達後20日內，向本院提出上訴狀並表明上
訴理由，如於本判決宣示後送達前提起上訴者，應於判決送達後
20日內補提上訴理由書（須附繕本）。
中　　華　　民　　國  110     年    7     月    9     日
                                書 記 官  洪嘉鴻
附表一
編號 日期 受領金額 支付方式 1 92年10月28日 500萬元 台灣中小企業銀行大發分行簽發票面金額300 萬元、200 萬元，到期日均為92年10月27日之支票各1 紙。本院卷一第219 頁 2 92年10月28日 1,000萬元 楊○○簽發票面金額各50萬元，到期日均為92年10月28日之支票共20紙本院卷一第125至129頁 3 92年12月17日 650萬元 匯款 4 93年1 月15日 1,150萬元 匯款 5 93年7 月20日 1,000萬元 交通銀行○○分行簽發票面金額1000萬元，受款人為中國國際商業銀行，票面金額1,000 萬元，到期日93年7 月20日之支票1 紙。本院卷一第221 頁 6 93年7 月23日 1,400萬元 楊○○簽發票面金額各200 萬元，到期日93年7 月25日之支票共7 紙。其中3 紙共600 萬元由廖○○帳戶兌領。本院卷一第393至397 頁 7 93年12月30日 2,300萬元 被告簽發票面金額2,300 萬元，受款人為中國國際商業銀行，到期日93年12月30日支票1 紙。證物七，本院卷一第223 頁 8 97年4 月25日 7,300萬元 被告簽發受款人為原告之支票共18紙【詳如附表二】 9 98年3 月8 日 1,000萬元 支票10紙，由原告兌領【詳如附表三編號1 至10】 10 98年5 月20日 2,200萬元 支票12紙，由原告兌領【詳如附表三編號11至22】   共1 億8,500 萬元  
附表二
編號 銀     行 出帳帳號 票     號 金    額 兌現日期 提示兌現帳號 1 兆豐-鳳山 00000000000 FC0000000 400萬元 97/4/25 00000000000（廖○○） 2 兆豐-鳳山 00000000000 FC0000000 400萬元 97/4/25 00000000000（廖○○） 3 兆豐-鳳山 00000000000 FC0000000 400萬元 97/4/25 00000000000（廖○○） 4 兆豐-鳳山 00000000000 FC0000000 400萬元 97/4/25 00000000000（廖○○） 5 兆豐-鳳山 00000000000 FC0000000 400萬元 97/4/25 00000000000（廖○○） 6 兆豐-鳳山 00000000000 FC0000000 400萬元 97/4/25 00000000000（廖○○） 7 兆豐-鳳山 00000000000 FC0000000 400萬元 97/4/25 00000000000（廖○○） 8 兆豐-鳳山 00000000000 FC0000000 400萬元 97/4/29 00000000000（廖○○） 9 兆豐-鳳山 00000000000 FC0000000 400萬元 97/4/30 00000000000（廖○○） 10 兆豐-鳳山 00000000000 FC0000000 400萬元 97/4/29 00000000000（廖○○） 11 兆豐-鳳山 00000000000 FC0000000 400萬元 97/4/29 00000000000（洪○○） 12 兆豐-鳳山 00000000000 FC0000000 400萬元 97/4/29 00000000000（洪○○） 13 兆豐-鳳山 00000000000 FC0000000 400萬元 97/4/29 00000000000（洪○○） 14 兆豐-鳳山 00000000000 FC0000000 400萬元 97/4/30 00000000000（洪○○） 15 兆豐-鳳山 00000000000 FC0000000 400萬元 97/4/30 00000000000（洪○○） 16 兆豐-鳳山 00000000000 FC0000000 400萬元 97/4/30 00000000000（廖○○） 17 兆豐-鳳山 00000000000 FC0000000 400萬元 97/4/30 00000000000（廖○○） 18 兆豐-鳳山 00000000000 FC0000000 500萬元  未兌現   合計   7,300萬元  1.編號1 至10廖○○帳戶共兌領4,000 萬元； 2.編號11至15洪○○帳戶共兌領2,000 萬元； 3.編號16至17廖○○帳戶共兌領800萬元 
附表三
編號 銀     行 出帳帳號 票     號 金    額 兌現日期 提示兌現帳號 1 中信-民族 000000000000 ET0000000 100萬元 98/5/14 00000000000（廖○○） 2 中信-民族 000000000000 ET0000000 100萬元 98/5/14 00000000000（廖○○） 3 中信-民族 000000000000 ET0000000 100萬元 98/5/14 00000000000（廖○○） 4 中信-民族 000000000000 ET0000000 100萬元 98/5/14 00000000000（廖○○） 5 中信-民族 000000000000 ET0000000 100萬元 98/5/14 00000000000（廖○○） 6 中信-民族 000000000000 ET0000000 100萬元 98/5/14 00000000000（廖○○） 7 中信-民族 000000000000 ET0000000 100萬元 98/5/14 00000000000（廖○○） 8 中信-民族 000000000000 ET0000000 100萬元 98/5/14 00000000000（廖○○） 9 中信-民族 000000000000 ET0000000 100萬元 98/5/14 00000000000（廖○○） 10 中信-民族 000000000000 ET0000000 100萬元 98/5/14 00000000000（廖○○） 11 中信-民族 000000000000 ET0000000 200萬元 98/5/27 00000000000（呂○○） 12 中信-民族 000000000000 ET0000000 200萬元 98/5/27 00000000000（呂○○） 13 中信-民族 000000000000 ET0000000 200萬元 98/5/27 00000000000（呂○○） 14 中信-民族 000000000000 ET0000000 200萬元 98/5/27 00000000000（呂○○） 15 中信-民族 000000000000 ET0000000 200萬元 98/6/5 00000000000（呂○○） 16 中信-民族 000000000000 ET0000000 200萬元 98/6/5 00000000000（呂○○） 17 中信-民族 000000000000 ET0000000 200萬元 98/6/5 00000000000（呂○○） 18 中信-民族 000000000000 ET0000000 100萬元 98/6/5 00000000000（呂○○） 19 中信-民族 000000000000 ET0000000 200萬元 98/5/21 00000000000（廖○○） 20 中信-民族 000000000000 ET0000000 200萬元 98/5/21 00000000000（廖○○） 21 中信-民族 000000000000 ET0000000 100萬元 98/5/21 00000000000（廖○○） 22 中信-民族 000000000000 ET0000000 200萬元 98/5/21 00000000000（廖○○）  合計   3,200萬元  1.編號1 至10廖○○帳戶共兌領1,000 萬元； 2.編號11至18呂○○帳戶共兌領1,500 萬元； 3.編號19至22廖○○帳戶共兌領700萬元 
 附表四
原告主張託收支票被告指定匯回帳戶之金額明細        編號  日  期  金      額 扣  款  帳  號  收款人    收款帳號 匯款人 備註 1 97.04.28 500萬元 000-00-00000-0  辛○○  0000000000000 廖○○ 原告主張由廖○ ○帳戶匯回被告 指定帳戶2,700萬，被告否認有指定 2 97.04.28 1,000萬元 000-00-00000-0  楊○○ 00000000000000 廖○○  3 97.04.29 500萬元 000-00-00000-0  黃○○ 00000000000000 廖○○  4 97.04.30 200萬元 000-00-00000-0  楊○○ 00000000000000 廖○○  5 97.04.30 200萬元 000-00-00000-0  羅玉芳 00000000000000 廖○○  6 97.04.30 200萬元 000-00-00000-0  王○○ 00000000000000 廖○○  7 97.04.30 300萬元 000-00-00000-0 東照公司    東照公司 洪○○ 原告主張由洪○ ○帳戶匯回被告 指定帳戶600萬，被告否認有指定 8 97.04.30 300萬元 000-00-00000-0 陞泉公司    陞泉公司 洪○○    3,300萬元     原告主張共回流被告指定帳戶3,300 萬，為被告所否認 
附表五
  原告主張託收支票被告指定匯回帳戶之金額明細      編號  日  期  金      額 扣  款  帳  號  收款人 收  款  帳  號 匯款人 備註 1 98.06.02 300萬元 000-00-00000-0  王○○ 00000000000000 陳春亮 原告主張匯回被告指定帳戶1,000 萬，被告否認有指定 2 98.06.02 400萬元 000-00-00000-0  辛○○  0000000000000 陳春亮  3 98.06.03 200萬元 000-00-00000-0  黃○○ 00000000000000 陳春亮  4 98.06.03 100萬元 000-00-00000-0  黃○○ 00000000000000 陳春亮    小  計 1,000萬元